臺灣嘉義地方法院刑事判決　　　　　　　95年度交訴字第69號
公　訴　人　臺灣嘉義地方法院檢察署檢察官
被　　　告　丙○○
　　　　　　　　　　號
上列被告因公共危險案件，經檢察官提起公訴（九十五年度偵字
第六七三四號），本院判決如下：
    主  文
丙○○駕駛動力交通工具，致人受傷而逃逸，累犯，處有期徒刑
壹年。
    事  實
一、丙○○前因過失致死案件，經台灣嘉義地方法院於民國九十
    二年二月二十七日以九十二年度交易字第二五號判處有期徒
    刑四月確定，甫於九十二年五月一日易科罰金執行完畢。猶
    不知悔改，於九十五年八月十七日晚間十時四十分許，駕駛
    車牌號碼7R—1686號自用小客車，沿嘉義市○○○路由西往
    東方向行駛，至嘉義市○○○路四三號前外側車道迴車時，
    與沿興業西路由西往東騎乘車牌號碼MAC—261號重型機車之
    甲○○發生擦撞，致甲○○人車倒地，甲○○因而受有右側
    胸壁挫傷、右側肩部及膝表淺損傷之傷害（過失傷害部分未
    據告訴）。丙○○下車查看，指責甲○○騎車未注意後，明
    知其駕駛動力交通工具肇事已致甲○○受傷，仍基於肇事逃
    逸之犯意，未採取救護或其他必要措施，復未向警察機關報
    告，反趁甲○○撿拾掉落物品之際逕行駕車逃離現場，經路
    人替甲○○抄下其車號而經警尋線查獲。
二、案經嘉義市警察局第一分局報請臺灣嘉義地方法院檢察署檢
    察官偵查起訴。
    理  由
一、本件被告丙○○未於言詞辯論終結前對於警卷、偵查卷及本
    院卷內之證人甲○○警局調查筆錄、偵查中訊問筆錄、道路
    交通事故現場圖、道路交通事故調查報告表（一）、（二）
    、診斷證明書、嘉義市○○○道路交通事故肇事人自首情形
    紀錄表、現場照片等傳聞證據之證據能力有所異議。且本院
    審理過程證人甲○○亦到庭接受交互詰問程序，前述證據本
    院審諸其陳述作成時之情況，核無違法取證或其他瑕疵，復
    無顯不可信之情況，本院審酌予以採納之，無礙被告於程序
    上之彈劾詰問權利，認前開傳聞證據合於刑事訴訟法第一百
    五十九條之一、之二、之四、之五等規定，因而具備證據能
    力，此先敘明之。
二、訊據被告矢口否認上揭犯行，辯稱：案發當天雖有與甲○○
    發生車禍，然其旋即下車查看，見甲○○外觀並無傷勢，經
    詢問甲○○是否送醫或報警，甲○○均未有反應，因其急忙
    接小孩，遂將記載姓名、工作地址與聯絡電話之個人名片塞
    入甲○○外套口袋後駕車離去，其不知甲○○受有傷害，亦
    無逃逸犯意云云。經查：
（一）被告於上開時、地駕車與被害人甲○○騎乘之MAC—261號
      重型機車發生碰撞，致被害人甲○○人車倒地受傷等情，
      業據證人即被害人甲○○於警、偵訊時陳證甚詳（見警卷
      第四頁、偵卷第六頁至第七頁），且證人甲○○於本院審
      理時亦到庭證稱：當時我上衣穿短袖，右肩、右腳、腹部
      受傷，其中傷勢右肩部分因為跌倒衣服有破掉，有一點血
      跡，被告當時知道我受傷，他有看到我按住肩膀、胸口，
      我當時表情很痛苦等語（見本院卷第五十六頁至第五十七
      頁）。而證人甲○○遭被告駕車碰撞倒地，受有如事實欄
      所載之傷害乙節，亦有財團法人天主教聖馬爾定醫院診斷
      證明書一紙附卷可稽（見警卷第五頁），復有道路交通事
      故現場圖、道路交通事故調查報告表（一）（二）、事故
      現場照片十五幀在卷可資佐證，是證人甲○○就其所受右
      肩傷害係外觀可見與受傷時因疼痛而表情痛苦乙情，應非
      憑空杜撰，至堪採憑。則被告既有下車查看，自應親見證
      人甲○○撫按受傷疼痛處，並出現不舒服之痛苦表情，應
      已知悉證人甲○○因車禍受傷。參以被告坦認本件車禍發
      生時證人甲○○人車倒地，而機車之防護力與汽車相去甚
      遠，機車倒地時，機車騎士身體因與地面及機車車身摩擦
      及撞擊，因防護力不足，往往非死即傷，此為一般人所周
      知，且本件車禍發生時值夏季，衣著更為短薄，而本件被
      告既知證人甲○○騎乘機車在遭其撞及後人車倒地，應對
      證人甲○○當場受有傷害知之甚詳。至被告雖辯稱肇事後
      詢問證人甲○○傷勢均未見回應云云，惟依前述被告無論
      以肉眼或人車倒地之常理判斷，均可知悉證人甲○○受有
      傷害，且於車禍肇事後被害人往往因突遭事故受有驚嚇或
      過於疼痛而表達能力受影響，自難以證人甲○○當時有無
      明確說明傷勢為唯一判斷基準，況證人甲○○既非向被告
      表明無任何傷勢，縱其未說明傷勢亦無減於被告自行依肉
      眼與常理判斷之能力，是被告抗辯其不知證人甲○○因車
      禍受傷，實不足採。
（二）又被告雖抗辯其並未駕車逃逸，然證人甲○○於警詢時證
      稱：「（對方見你受傷有無採取救護措施？離去前有無經
      過你同意？有無留下聯絡方式給你？你有無記下對方車輛
      車號？）對方趁我移車時離去現場，未對我採取救護措施
      ，離去前未留聯絡方式給我，亦未經我同意就離開，我當
      時未記下該車車號。」等語（見警卷第三頁），復於偵查
      中證稱：「（車禍發生後，被告有無下來？）對方迴轉到
      對向車道然後再下來，當時我人跟車在路中央，他過來就
      問我說『你沒有看到他車打方向燈嗎？』他說這件事情他
      會處理，他要叫警察來，我也表示同意，因為我的肚子痛
      ，我彎下腰要撿東西，再抬起頭來，他已經不見。（你有
      無告訴他說可以離開？）沒有。（後來是何人叫警察及救
      護車？）是路邊的人先幫我去追他的車牌，再聯絡警察處
      理。」等語（見偵卷第六頁），是證人甲○○就本件車禍
      肇事後，被告雖有下車查看，然趁其撿拾掉落物品與處理
      機車之際駕車逃逸，並未留下姓名與任何聯絡方式，亦未
      報警或為任何救護，本案係路人記下被告車號經警尋線查
      獲之情，迭經證人甲○○於警、偵訊時證述甚明，而被告
      係經警方通知到場而非自首一節，復有嘉義市○○○道路
      交通事故肇事人自首情形紀錄表一紙在卷可稽（見警卷第
      六頁），且被告於本院準備程序中亦自承「當時我有要留
      電話給他（即甲○○），但後來沒有留給他，也沒有留下
      聯絡方式，對方也沒有告訴我，我可以先走。」等語（見
      本院卷第十二頁），更徵證人甲○○於警詢、偵訊時證稱
      被告肇事後未報警或為任何救護措施，復未留下聯絡方式
      即逃逸無蹤，確與事實相符，應係可採。
（三）至證人甲○○固於本院審理時翻異先前於警詢、偵訊時不
      利於被告之證詞而改稱：於檢察官偵訊後，其母親清洗肇
      事時所穿之外套，始發現口袋內有被告之名片一紙，不知
      被告何時放入，其當日係將外套以塑膠繩綑綁於機車後座
      鐵架，待上救護車時始穿上該外套，上救護車前被告即已
      離去云云（見本院卷第五十七頁至第五十八頁、第九十七
      頁、第一百零八頁）。然依證人甲○○前述，其外套既係
      以塑膠繩綑綁於機車後座鐵架，遲至被告未在場時始穿著
      ，則被告應如何將名片放入以塑膠繩綑綁之外套口袋，已
      顯有可疑；又若被告果有交付名片，竟捨當面親自交付不
      為，反趁人未注意之際放入他人外套口袋，亦有違經驗法
      則。再證人甲○○與其母即證人呂乙○○就發現名片後於
      何處交付一節，經本院隔離訊問後，證人甲○○證稱係於
      住處二樓交付，證人呂乙○○則證述交付地點為屋後空地
      ，是就交付地點亦不相符（分別見本院卷第九十八頁、第
      九十三頁），則證人呂乙○○是否確實於證人甲○○外套
      口袋內發現被告名片並交與證人甲○○，實啟人疑竇。又
      證人呂乙○○與甲○○雖均證稱上揭發現名片之外套因本
      件車禍致心感不祥而丟棄（見本院卷第九十四頁、第九十
      六頁、第一百頁），惟既因認為該外套不吉利而丟棄，又
      何需先清洗乾淨？且於車禍發生後經過一段時日恰巧發現
      被告名片後始丟棄？更顯證人呂乙○○與甲○○證述之憑
      信性有疑。復查證人甲○○提出之被告名片外觀極新，無
      任何污漬、凹損，均完全乾淨平順，縱使邊緣周角亦全無
      折痕，有卷附證人甲○○提出之被告名片一紙可參（見本
      院卷第七十四頁），然證人甲○○於本院審理中證稱該放
      置名片之外套於車禍當日上救護車後穿上，至醫院時則脫
      下披覆於腹部，出院後即隨意丟置於臥室床上，於發現名
      片前並曾穿過一次該外套，該名片係於檢察官偵訊後始發
      現之語（見本院卷第九十九頁至第一百頁、第六十一頁）
      ，是證人甲○○既已穿過該外套，又為何遲未能發現該名
      片之存在？再本案檢察官係於九十五年九月二十六日偵訊
      證人甲○○，有偵訊筆錄可稽，則本件車禍發生至證人甲○○經檢察官偵訊後，至少已過四十日，若被告確實有放
      置名片於證人甲○○之外套口袋，經此長時間放置，且此
      期間該外套既有使用復未妥善吊掛，則該名片焉有如此平
      順、新穎、全無折痕之理？此外，被告雖抗辯其當場有放
      置名片於證人甲○○口袋云云，惟被告於本院陳稱：「（
      你是拿給他本人？）沒有，我告訴他，這是我的電話，就
      把名片塞在他的口袋裡。（當時你塞在他什麼衣服口袋？
      ）外面穿的衣服，不知道是長袖還是外套。（名片既然要
      拿給他，為何不親自拿到他手裡，要放在口袋裡面？）當
      時我問他，他好像不知道什麼事情，我問他好幾次，他也
      沒有說話，我也不知道怎麼辦。（為何被害人所述，他的
      外套放在機車上？）我不知道」之語（見本院卷第一百十
      六頁至第一百十九頁），是被告與證人甲○○就被告何時
      將名片放於外套口袋，放置時有無告知、放置時證人甲○○是否穿著外套等節，均與證人甲○○前揭證述內容互有
      矛盾，亦徵被告抗辯其有提供個人聯絡方式與證人甲○○
      ，實難可信。由有進者，被告就有放置記載個人聯絡方式
      之名片於證人甲○○外套口袋內一事，此對其極為有利之
      重要證據，竟於警詢及本院準備程序中均隻字未提（偵查
      中被告經傳喚未到庭），反於本院審理傳喚證人甲○○到
      庭後，與證人甲○○同改稱有放置名片一事，是證人甲○○與被告翻異前詞，顯係刻意迎合被告於本院審理時之辯
      詞。故證人甲○○本院審理時刻意迴護被告之證詞，實與
      事理相違，俱有瑕疵可指，自不足作為有利於被告認定之
      佐憑。被告抗辯其有放置名片於證人甲○○外套口袋內，
      顯係臨訟捏造，實不足採。
（四）綜上，被告在發生車禍後並未救護被害人甲○○或報案呼
      叫救護車將之送醫，亦未經被害人同意即逕自駕車離開現
      場甚明。再者，刑法第一百八十五條之四之肇事致人死傷
      逃逸罪，係以處罰肇事後逃逸之駕駛人為目的，俾促使駕
      駛人於肇事後能對被害人即時救護，以減少死傷，是縱使
      被告有在肇事後下車查看，惟其既未留在現場或報案呼叫
      救護車以資即時救護被害人，其僅下車查看對於防止死傷
      之擴大並無幫助，所為即屬肇事逃逸，況被告並未給予被
      害人何等可資聯絡之資料即駕車離去，是由被告在發生車
      禍後既未報案、呼叫救護車，亦未留下可資聯絡之資料予
      被害人等情以觀，其根本無救護被害人之意思甚明，從而
      被告所為顯係駕車肇事逃逸之舉，其有肇事逃逸之犯意至
      明。是被告上開所辯，要係卸責之詞，不足採信。本件事
      證已臻明確，被告犯行足堪認定。
三、核被告所為，係犯刑法第一百八十五條之四肇事致人傷害逃
    逸罪。再被告前因過失致死案件，經本院以九十二年度交易
    字第二五號判處有期徒刑四月確定，於九十二年五月一日易
    科罰金執行完畢等情，有臺灣嘉義地方法院檢察署刑案資料
    查註紀錄表、臺灣高等法院被告前案紀錄表各一份附卷可按
    ，其於有期徒刑之執行完畢五年以內，故意再犯本案有期徒
    刑以上之罪，係屬累犯，應依刑法第四十七條第一項規定，
    加重其刑。爰審酌被告高中肄業之智識程度，已婚育有二名
    未成年子女，駕車肇事造成被害人受傷未立即護送就醫，輕
    忽他人身體安全，肇事後畏罪逃逸之手段，犯後態度不佳，
    除飾詞狡賴外，更圖藉由證人甲○○翻異前詞以卸免刑責之
    態度，亦徵其惡性重大等一切情狀，量處如主文所示之刑，
    以資儆懲。
四、末查本院審理中，證人甲○○結稱有關被告於肇事時有交付
    名片之前揭證詞，是否涉犯刑法第一百六十八條之偽證罪嫌
    ，宜由偵查機關續予偵辦查明，附為說明。
據上論斷，應依刑事訴訟法第二百九十九條第一項前段，刑法第
一百八十五條之四、第四十七條第一項，判決如主文。
本案經檢察官蔡彥守到庭執行職務。
中　　華　　民　　國　　96　　年　　2 　　月　　14　　日
                  交通法庭  審判長法  官  許進國
                                  法  官  蔡廷宜
                                  法  官　黃琴媛
上列正本證明與原本無異。
如不服本判決，應於判決送達後10日內向本院提出上訴狀（應附
繕本）。告訴人或被害人如對於本判決不服者，應具備理由請求
檢察官上訴，其上訴期間之計算係以檢察官收受判決正本之日期
為準。
中　　華　　民　　國　　96　　年　　2 　　月　　14　　日
                        　      　書記官　李彩娥
附錄本件論罪科刑法條：
中華民國刑法第185條之4
（肇事遺棄罪）
駕駛動力交通工具肇事，致人死傷而逃逸者，處六月以上五年以
下有期徒刑。